【裁判字號】    97,上訴,100
【裁判日期】    970424
【裁判案由】    強盜等
【裁判全文】
臺灣高等法院高雄分院刑事判決         97年度上訴字第100號
上  訴  人  臺灣高雄地方法院檢察署檢察官
被      告  乙○○
指定辯護人  本院公設辯護人   孫妙岑
上列上訴人因被告強盜等案件，不服臺灣高雄地方法院96年度訴
字第3122號中華民國96年11月8 日第一審判決（起訴案號：臺灣
高雄地方法院檢察署96年度偵字第19244 號），提起上訴，本院
判決如下：
    主  文
原判決撤銷。
乙○○竊盜，未遂，累犯，處有期徒刑陸月，如易科罰金，以新
台幣壹仟元折算壹日。
    事  實
一、乙○○有偽造文書、搶奪、恐嚇、詐欺、竊盜及贓物等前科
    ，並於民國94年間因偽造文書及竊盜等案件，經法院分別判
    處有期徒刑4 月，應執行有期徒刑7 月確定，並於95年12月
    4 日執行完畢。仍不知悔改，於96年7 月4 日11時許，騎乘
    車牌號碼WQQ-102 號輕型機車，途經甲○○位於高雄縣永安
    鄉○○村○○路11巷3 號之住處時，見屋內無人在家且鐵門
    未關上，認有機可乘，竟意圖為自己不法之所有，無故侵入
    該屋內客廳，並於著手翻搜尋甲○○吊掛於客廳之長褲口袋
    內財物尚未得手之際，適甲○○之鄰人蘇益盛途經該處，發
    現上情，遂站立於門外，大聲喝斥：「你幹什麼」，乙○○
    見狀即往門外逃逸，並於逃逸過程中出手毆打蘇益盛，惟未
    達蘇益盛難以抗拒之程度；嗣因蘇益盛大喊捉賊，乙○○欲
    騎乘機車脫逃離開現場，惟遭不詳姓名之鄰人多人前來圍阻
    ，乙○○無法離去，並隨後為警到場逮捕查獲，並於上開機
    車置物箱內扣得黃宗慶及張小榮所遺失身份證等物（此部分
    由檢察官另行偵辦）。
二、案經甲○○訴由高雄縣政府警察局岡山分局移送台灣高雄地
    方法院檢察署檢察官偵查起訴。
    理  由
一、被告乙○○於原審雖辯稱「我進去還沒有翻東西，就被證人
    蘇益盛進來打我，從裡面打到外面。」「我走進去（被害人
    甲○○住處）是因為我不舒服，要向他們要水喝，後來證人
    蘇（益盛）就打我。」等語；惟上開犯罪事實業據被告乙○
    ○於警詢中自白不諱，核與目擊證人蘇益盛於原審審理中證
    述之內容相符，是其所辯不足採信。本件事證明確，被告犯
    行堪以認定。
二、核被告所為，係犯刑法第306 條第1 項之無故侵入他人住宅
    罪及第320 條第3 項、第1 項之普通竊盜未遂罪。公訴意旨
    雖認被告於上開時、地因竊盜之犯行被發現，為脫免逮捕，
    對於蘇益盛施以強暴之行為，係犯刑法第329 條之準強盜罪
    ，惟：
  (一)按刑法第329 條之規定旨在以刑罰之手段，保障人民之身體
    自由、人身安全及財產權，免受他人非法之侵害，以實現憲
    法第8 條、第22條及第15條規定之意旨。立法者就竊盜或搶
    奪而當場施以強暴、脅迫者，僅列舉防護贓物、脫免逮捕或
    湮滅罪證三種經常導致強暴、脅迫行為之具體事由，係選擇
    對身體自由與人身安全較為危險之情形，視為與強盜行為相
    同，而予以重罰。至於僅將上開情形之竊盜罪與搶奪罪擬制
    為強盜罪，乃因其他財產犯罪，其取財行為與強暴、脅迫行
    為間鮮有時空之緊密連接關係，故上開規定尚未逾越立法者
    合理之自由形成範圍，難謂係就相同事物為不合理之差別對
    待。經該規定擬制為強盜罪之強暴、脅迫構成要件行為，乃
    指「達於使人難以抗拒之程度者」而言；又刑法第329 條準
    強盜罪之要件行為，雖未如刑法第328 條強盜罪之規定，將
    實施強暴、脅迫所導致被害人或第三人不能抗拒之要件予以
    明文規定，惟必於竊盜或搶奪之際，當場實施之強暴、脅迫
    行為，已「達使人難以抗拒之程度」，其行為之客觀不法，
    方與強盜行為之客觀不法相當，而得與強盜罪同其法定刑。
    據此以觀，刑法第329 條之規定，並未有擴大適用於竊盜或
    搶奪之際，僅屬當場虛張聲勢或與被害人或第三人有短暫輕
    微肢體衝突之情形（司法院大法官釋字第630 號解釋文及理
    由參照）。
  (二)證人蘇益盛於警詢中雖供稱：被告在往外衝時，有將其壓制
    在地上，並不斷以拳頭毆打，使其無法反抗等語。惟於原審
    審理中則證稱：被告是在被我發現偷竊，並大聲問他做什麼
    時，就將甲○○的長褲放下，並於要離開時用手打我的頭部
    ，但沒有壓住我，後來，我大聲喊抓賊，被告就跑掉了；我
    在警詢中所述被告有壓住我是不正確的等語（原審卷51頁反
    面），則其所述，前後已有不符；再者，其雖稱有去驗傷一
    事，惟依其所提出之診斷證明書（偵查卷第50頁），其上所
    載之診斷為因「脊椎骨髓炎」而住院，並非一般遭拳頭毆打
    所受之瘀血傷甚明，且係案發後之96年7月12日始行住院，
    是被告雖於被證人蘇益盛發現之際，有出手毆打證人蘇益盛
    ，惟因蘇益成所受傷害並非明顯，自難認其程度應己達使證
    人蘇益盛難以抗拒之程度，依上開說明，自難論以準強盜罪
    。故本件檢察官之起訴法條，尚有未洽，因起訴之社會基本
    事實相同，本院自得變更起訴法條予以審理。
  (三)被告所犯上開二罪，係基於一個犯意之發動，而屬法律上一
    行為觸犯二罪之想像競合犯，應從一重之刑法第320 條第3
    項、第1 項之普通竊盜未遂罪處斷；所犯刑法第306 條第1
    項之無故侵入他人住宅罪部分，告訴人於警詢表明告訴，起
    訴書之所犯法條欄雖有漏引，惟犯罪事實既有記載，本院自
    應予審理。又被告已著手竊盜行為之實行而未得手，處於未
    遂階段，依刑法第25條第2 項後段之規定，爰按既遂犯之刑
    度減輕其刑。又被告有如事實欄所載之前科，有台灣高等法
    院被告前案紀錄表1 份在卷可查，其於執行完畢後5 年內，
    故意再犯本件有期徒刑以上之罪，為累犯，應依刑法第47條
    第1 項規定加重其刑，上開加重減輕依法先加後減之。
三、原審以被告罪證明確而為論罪科刑，固非無見，惟認被告所
    犯刑法第306 條第1 項之無故侵入他人住宅罪，未經檢察官
    起訴而未審理，則有未洽。再者，被告於原審係供稱「我進
    去還沒有翻東西，就被證人蘇益盛進來打我，從裡面打到外
    面。」「我走進去（被害人甲○○住處）是因為我不舒服，
    要向他們要水喝，後來證人蘇（益盛）就打我。」等語（原
    審卷第55頁），原判決認被告在原審已坦承犯行，顯與卷內
    筆錄不符；檢察官上訴意旨認被告應成立準強盜罪，雖無理
    由，惟原判決既有可議之處，應予撤銷改判。爰審酌被告貪
    圖不勞而獲，不思以己力賺取正當所得，圖竊取財物，惟未
    生實際之財產損失，及其已有多次前科等一切情狀，量處如
    主文所示之刑，並參之其教育程度及經濟狀況，諭知易科罰
    金之折算標準。
四、被告合法傳喚，無正當之理由不到庭，爰不待其陳述，逕行
    判決。
據上論結，應依刑事訴訟法第371 條、第369 條第1 項前段、第
364 條、第299 條第1 項前段，第300 條，刑法第306 條第1 項
、第320 條第3 項、第1 項、第55條、第25條第2 項、第47條第
1 項、第41條第1 項前段，施行法第1 條之1 ，判決如主文。
本案經檢察官陳建年到庭執行職務。
中    華    民    國    97    年    4    月    24    日
                  刑事第三庭    審判長法  官   周賢銳
                                      法  官   黃憲文
                                      法  官   黃仁松
被告不得上訴
檢察官如不服本判決，應於判決送達後10日內向本院提出上訴狀
，其未敘述理由者並應於提出上訴狀後10日內向本院補提理由書
（應附繕本）。
中    華    民    國    97    年    4    月    24    日
                                      書記官   馬蕙梅
附錄本件判決論罪科刑法條：
刑法第306 條
無故侵入他人住宅、建築物或附連圍繞之土地或船艦者，處1 年
以下有期徒刑、拘役或 3 百元以下罰金。
無故隱匿其內，或受退去之要求而仍留滯者，亦同。
刑法第320條第1項
意圖為自己或第三人不法之所有，而竊取他人之動產者，為竊盜
罪，處 5 年以下有期徒刑、拘役或5 百元以下罰金。
意圖為自己或第三人不法之利益，而竊佔他人之不動產者，依前
項之規定處斷。
前二項之未遂犯罰之。


司法院資訊處製作；財團法人民間司法改革基金會備份。
